【裁判字號】    89,易,942
【裁判日期】    890726
【裁判案由】    詐欺
【裁判全文】
臺灣板橋地方法院刑事判決                          八十九年度易字第九四二號
    公  訴  人  臺灣板橋地方法院檢察署檢察官
    被      告  甲○○
右列被告因詐欺案件，經檢察官提起公訴（八十九年度偵字第二五八號），本院判決
如左：
    主  文
甲○○連續意圖為自己不法之所有，以詐術使人將本人之物交付，處有期徒刑柒月。
緩刑年。
    事  實
一、緣弘吉工程行之實際負責人乙○○（登記負責人為丁○○）積欠甲○○約二十萬
    元之債務，於民國（下同）八十八年三月間，由甲○○介紹乙○○以弘吉工程行
    名義承攬鄧氏工程有限公司所承包之「中華電線電纜股份有限公司廠房工程」之
    鋼鐵材料工程，甲○○、乙○○雙方約定，由甲○○負責資金調度，利潤方面甲○○分百分之六十、乙○○百分之四十，又因弘吉工程行乙○○前與得達鋼鐵有
    限公司（下簡稱得達公司）生意往來，尚積欠有一、二十萬元之貨款債務，信用
    不佳，得達公司負責人丙○○表示不願再出貨予弘吉工程行。甲○○明知其財物
    週轉困難，自始即無還款之意，竟意圖為自己不法之所有之概括犯意，於八十三
    年三月間以前開工程係伊與弘吉工程行一起做的為由，並向丙○○佯稱：伊係做
    預拌混凝土工程，生意很好，財力沒有問題，要求直接出貨給弘吉工程行等語，
    使丙○○誤信甲○○有交易誠意及支付能力，陷於錯誤，而連續於八十八年四月
    間多次由得達公司或委由「曆昌鋼鐵有限公司」出貨交付鋼鐵材料等物（共計價
    值新台幣〔下同〕四十三萬五千九百九十一元），並於同年五月間交付如附表一
    所示之支票，以為支付部分貨款。詎上開支票，屆期經提示付款，均因存款不足
    而遭退票，迭經催討，甲○○復交付如附表二所示之支票一紙，惟亦因存款不足
    而遭退票，嗣並避不見面，得達公司始知受騙。
二、案經得達公司訴請台灣板橋地方法院檢察署檢察官偵查起訴。
    理  由
一、訊據被告甲○○固坦承由其介紹弘吉工程行與鄧氏工程有限公司簽約，資金方面
    由伊幫忙調度，如附表一所示之支票係由伊簽發、交付予丙○○，如附表二所示
    之支票，係於附表一所示支票退票後，由伊交付予丙○○，伊與乙○○最初有說
    好，該工程利潤伊分百分之六十，弘吉工程行分百分之四十等情不諱，惟矢口否
    認有何詐欺犯行，辯稱：伊未叫貨，並無詐欺云云。經查：
  (一)右揭事實，業據告訴人得達公司代表人丙○○於偵審中指訴甚詳（見八十八年十
    二月二日、八十九年一月十八日偵訊筆錄，本院八十九年三月二十七日、同年六
    月二十一日訊問筆錄），並有如附表一、二所示支票及退票理由單各三紙、送貨
    單五張、出貨單五張、統一發票三張均影本在卷可證。
  (二)又弘吉工程行之實際負責人即證人乙○○（登記負責人為丁○○），因積欠被告
    甲○○約二十萬元之債務，於八十八年三月間，由被告甲○○介紹乙○○以弘吉
    工程行名義承攬鄧氏工程有限公司所承包之「中華電線電纜股份有限公司廠房工
    程」之鋼鐵材料工程，被告甲○○、乙○○雙方約定，由被告甲○○負責資金調
    度，該工程利潤方面，被告甲○○分百分之六十、乙○○百分之四十等情，業據
    證人乙○○於本院審理中證述甚詳（見本院八十九年四月二十八日訊問筆錄），
    並有其提出之工程承攬合約書一份影本在卷足憑。
  (三)弘吉工程行乙○○前與得達公司生意往來，尚積欠有一、二十萬元之貨款債務，
    信用不佳，得達公司負責人丙○○原即表示不願再出貨予弘吉工程行，及被告甲○○向丙○○表示：伊接到中華電線電纜工程公司之工程，且係做預拌混凝土工
    程，生意很好，財力沒有問題，要求直接出貨給弘吉工程行，丙○○才願意出貨
    予弘吉工程行等情，業據得達公司負責人丙○○指訴綦詳，核與證人乙○○於本
    院證稱：「我才請他（甲○○）幫忙介紹，他（甲○○）才介紹鄧氏工程所接之
    中華工程給我做，我們做鋼鐵部分，：：實際上還是我在負責（弘吉工程行），
    要與鄧氏簽約之前，我就與林（文祥）表示我財務有困難，他表示這承攬之工程
    ，資金方面由他負責，利潤他（甲○○）要分百分之六十，後來我約得達公司來
    談鋼板之事，丙○○表示我還有差他一、二十萬元，對我收錢他不要做，要與甲○○收錢才要，因林（文祥）在之前有對他人說他父親也做預拌混凝土工程，財
    力沒問題，：：（甲○○有無向得達方面表示這工程是弘吉工程行與他一起做的
    ？）有，在我們要向得達定料之時，確實有向楊（振標）及他業務表示過，：：
    第一次訂金由甲○○去領約一百七十萬元，之後我們也領一些錢，：：」等語相
    符（見本院八十九年四月二十八日訊問筆錄）。由是觀之，得達公司負責人丙○○因弘吉工程行前欠未清，原本不願出貨予弘吉工程行，其後之所以願意出貨予
    弘吉工程行，顯係因被告甲○○向其表示，伊接到該中華電線電纜工程公司之工
    程，且係從事預拌混凝土工程，生意很好，財力沒有問題，要求直接出貨給弘吉
    工程行，丙○○才願意出貨甚明。被告甲○○所辯伊未叫貨一節，顯不足採。再
    者，被告甲○○亦自承：該工程款第一筆，由伊向鄧氏工程有限公司領得一百七
    十萬元，後來又請領得二十萬元等情不諱（見本院八十九年七月十二日審判筆錄
    ），此益見被告如果真有給付告訴人貨款之意願，應有能力為之。
  (四)被告前開如附表一所示支票帳戶，於八十八年六月三十日起開始退票，八十八年
    九月十七日列為拒絕往來戶等情，有台灣省合作金庫大稻埕支庫八十八年十二月
    二日（八八）合金稻存字第五七０七號函一紙在卷可參（見八十八年度偵字第二
    四五一九號偵查卷第二十四頁），足見被告向告訴人訂購貨品後，不久資金即週
    轉困難，顯見被告資力不佳，其購貨時向得達公司丙○○表示其資力甚佳等語，
    顯係施用詐術。再據卷附證人乙○○提出之被告甲○○出具之八十八年七月八日
    收據影本一紙內容觀之，被告甲○○曾於八十八前七月八日提出房屋權狀予煇騰
    實業股份有限公司，換回支票二紙，且被告甲○○自承：該二紙支票，金額共約
    二百多萬元，是退票後一週內處理的，票是開一個月等情（見本院八十九年七月
    十二日審判筆錄），被告甲○○對該巨額債務，尚能以不動產權狀質押方式換回
    支票，以謀解決之道，然參以被告對於本案較小額之前開貨款（四十三萬五千九
    百九十一元），雖經丙○○催討後，所交付之如附表二所示之支票，嗣亦因存款
    不足而遭退票，並避不見面，益徵被告甲○○於訂貨之初確有詐購貨物嗣不付款
    之不法所有犯意甚明。是被告前揭所辯尚不可取，事證明確，其犯行洵堪認定。
二、核被告甲○○所為，係犯刑法第三百三十九條第一項之詐欺取財罪。其先後多次
    詐欺犯行，時間緊接，所犯罪名相同，顯係出於概括之犯意為之，為連續犯，爰
    依刑法第五十六條之規定以一罪論，並加重其刑。爰審酌被告犯罪之動機、目的
    、手段、詐欺所得金額、現已與告訴人達成民事和解（見卷附和解書），及犯罪
    後態度等一切情狀，量處如主文所示之刑。又被告前未曾受有期徒刑以上刑之宣
    告，有臺灣高等法院檢察署刑案紀錄簡覆表一份可稽，因一時失慮，偶罹刑典，
    事後已與告訴人和解等情（業見前述），已具悔意，經此刑之宣告後，應知警惕
    而無再犯之虞，本院因認暫不執行其刑為當，予以宣告緩刑三年，用啟自新。
據上論斷，應依刑事訴訟法第二百九十九條第一項前段，刑法第五十六條、第三百三
十九條第一項、第七十四條第一款，罰金罰鍰提高標準條例第一條前段，判決如主文
。
本案經檢察官李傳候到庭執行職務。
中      華      民國      八十九      年    七      月    二十六  日
                                      臺灣板橋地方法院刑事第四庭
                                          法  官  劉  大  衛
右正本證明與原本無異
如不服本判決，應於送達後十日內向本院提出上訴狀
                                          書記官  蕭  興  南
中      華      民      國      八十九      年    七      月    三十一  日
附表一：（付款人：台灣省合作金庫大稻埕支庫；帳號：00000000號；發票
          人：甲○○）
編號  支票號碼    發  票  日  期        金    額（新台幣）   備       註
                  （退  票  日）
 一   jd0000000   0十八年八月二十日    四萬四千三百元
                （八十八年八月二十日）
 二   jd0000000   0十八年八月二十日    三十五萬三千九百元
                （八十八年八月二十日）
附表二：（付款人：第一商業銀行龍潭分行；帳號：００２６００號；發票人：陳嘉
          惠）
編號  支票號碼    發  票  日  期        金    額（新台幣）   備       註
                  （退  票  日）
 一   qb0000000   0十八年十一月十二日  二萬元
                （八十八年十一月十七日）
附錄本案論罪科刑法條全文：
刑法第三百三十九條：
意圖為自己或第三人不法之所有，以詐術使人將本人或第三人之物交付者，處五年以
下有期徒刑、拘役或科或併科一千元以下罰金。
以前項方法得財產上不法之利益或使第三人得之者亦同。
前二項之未遂犯罰之。


司法院資訊處製作；財團法人民間司法改革基金會備份。
